臺灣臺北地方法院刑事裁定　　　　　　 96年度聲判字第108號
聲　請　人　甲○○
代　理　人　陳鄭權律師
被　　　告　戊○○
　　　　　　丁○○
　　　　　　己○○
　　　　　　丙○○
　　　　　　乙○○
上列聲請人因告訴被告等詐欺等案件，不服臺灣高等法院檢察署
檢察長於民國九十五年十二月二十九日九十五年度上聲議字第四
七四八號駁回再議之處分（原不起訴處分案號：臺灣臺北地方法
院檢察署檢察官九十五年調偵字第二六七號），聲請交付審判，
本院裁定如下：
    主  文
聲請駁回。
    理  由
一、按告訴人不服上級法院檢察署檢察長或檢察總長認再議為無
    理由而駁回之處分者，得於接受處分書後十日內委任律師提
    出理由狀，向該管第一審法院聲請交付審判；法院認為交付
    審判之聲請不合法或無理由者，應駁回之，刑事訴訟法第二
    百五十八條之一、第二百五十八條之三第二項前段分別定有
    明文。又刑事訴訟法第二百五十八條之一規定，告訴人得向
    法院聲請交付審判，此乃對於「檢察官不起訴或緩起訴裁量
    權」制衡之一種外部監督機制，法院此時僅就檢察官所為不
    起訴或緩起訴之處分是否正確加以審查，以防止檢察機關濫
    權。依此立法精神，同法第二百五十八條之三第三項規定：
    「法院就交付審判之聲請為裁定前，得為必要之調查」，其
    所謂「得為必要之調查」，係指調查證據之範圍應以偵查中
    曾顯現者為限，不可就新提出之證據再為調查，亦不可蒐集
    偵查卷以外之證據，否則將與刑事訴訟法第二百六十條之再
    行起訴規定混淆不清。又法院於審查交付審判之聲請有無理
    由時，除認為告訴人所指摘不利被告之事證未經檢察機關詳
    為調查或斟酌，或不起訴處分書所載理由違背經驗法則、論
    理法則或其他證據法則者外，不宜率予交付審判，亦有法院
    辦理刑事訴訟案件應行注意事項第一百十八項可資參照。
二、被告己○○、丙○○及乙○○部分：
    本件聲請人即告訴人甲○○係就臺灣高等法院檢察署九十五
    年度上聲議字第四七四八號（原偵查案號：臺灣臺北地方法
    院檢察署九十五年度調偵字第二六七號）案件聲請本院交付
    審判，有聲請人於民國九十六年六月二十六日、同年月二十
    八日聲請交付審判狀附卷可稽。經查，前揭偵查案件係聲請
    人甲○○就被告戊○○、丁○○涉犯詐欺等犯行提起告訴，
    而本件被告己○○、丙○○及乙○○三人並非前揭刑事案件
    之當事人，亦有臺灣臺北地方法院檢察署九十五年九月二十
    五日九十五年度調偵字第二六七號不起訴處分書及臺灣高等
    法院檢察署九十五年十二月二十九日九十五年度上聲議字第
    四七四八號處分書在卷足憑，則聲請人就被告己○○等三人
    聲請交付審判，即與刑事訴訟法第二百五十八條之一之規定
    不符，聲請人就此部分所為交付審判之聲請，自不合法，應
    予駁回。
三、被告戊○○及丁○○部分：
  (一)聲請人以被告戊○○及丁○○二人涉犯詐欺等罪嫌，向臺灣
    臺北地方法院檢察署提出告訴，經該署檢察官偵查後，於九
    十五年九月二十五日以九十五年度調偵字第二六七號為不起
    訴處分，聲請人不服，聲請再議，經臺灣高等法院檢察署檢
    察長認再議無理由，於九十五年十二月二十九日以九十五年
    度上聲議字第四七四八號駁回聲請人再議之聲請，聲請人於
    九十六年六月二十一日收受前揭駁回再議之處分書，並於同
    年六月二十六日向本院聲請交付審判，則聲請人就被告戊○○、丁○○二人聲請交付審判部分即為合法，合先敘明。
  (二)本件聲請人聲請意旨略以：(1)伊與被告戊○○係於九十二年
    間經由友人介紹認識，因聽聞戊○○頗有作曲才華，並在戊○○不斷勸誘下，答應出資戊○○成立永韻企業有限公司（
    下稱永韻公司）從事音樂工作，並於九十三年三、四月間陸
    續將資金從美國匯入戊○○於玉山銀行新店分行0000000000
    000號帳戶中，共計匯入美金十六萬一千六百三十二點五美
    元（折合新臺幣約五百三十三萬八千六百五十四元），未料
    戊○○於收受上開資金後並未將資金用於成立永韻公司之用
    ，乃與其弟即被告丁○○共謀將資金挪為他用（其中丁○○
    分得新臺幣二百萬元，己○○分得新臺幣七十萬元），伊於
    九十三年七月發覺有異，自行上網查詢永韻公司資料，始發
    現永韻公司早已於八十七年間設立，並已於九十二年間廢止
    登記。(2)伊當初交付上開金額予戊○○，乃係欲與戊○○共
    同設立「永韻公司」，並非「重新申請設立經營永韻公司」
    ，亦非設立「瑞迪企業有限公司」（下稱瑞迪公司），此可
    由聲請人於九十三年六月八日委由世紀聯合法律事務所所發
    之存證信函內載「今（九十三）年一月間本人與戊○○先生
    約定，由本人出資為股東，謝君出任公司負責人並統籌公司
    設立事宜，於臺灣設立公司……」等語可證，是伊允諾出資
    乃是投資戊○○音樂作曲才華，並無所謂投資鐘錶買賣之意
    ，且若聲請人與戊○○所預定設立之永韻公司之營業項目確
    包含鐘錶買賣，亦與瑞迪公司無關。且伊根本就不認識丁○○，與丁○○亦無任何生意往來，亦不知有丁○○設立之瑞
    迪公司存在，所有關於丁○○及瑞迪公司之資訊，均係尤英
    夫律師和胡智忠律師在假扣押案時所查出，而瑞迪公司早於
    九十一年五月二十二日即設立並經營鐘錶批發，若伊欲投資
    鐘錶批發，自可直接與瑞迪公司或瑞迪公司負責人丁○○訂
    約入股，何必要先與戊○○成立永韻公司後，輾轉將投資款
    項轉交予丁○○，益證伊與丁○○、瑞迪公司均無認識及往
    來之事實。(3)伊所匯入戊○○個人帳戶之美金係供設立永韻
    公司或營業使用，戊○○及丁○○將其資金轉為瑞迪公司使
    用，就是以欺騙行為使伊發生錯誤而交付財物予被告二人，
    是縱伊與戊○○所預定設立永韻公司之營業項目確包含鐘錶
    買賣，然九十五年九月十三日告訴代理人在臺灣臺北地方法
    院檢察署有「聲請人投資時應知悉有一部份的錢是要拿去投
    資鐘錶」之陳述，亦不妨礙被告二人刑事詐欺罪之成立，且
    經查被告二人根本未將伊所匯入戊○○個人帳戶之資金轉至
    瑞迪公司為鐘錶批發投資，乃係由被告二人私吞，故被告二
    人確已符合刑法詐財行為。(4)伊與戊○○間雖有「明明是他
    錢不夠，我好心資助他……誌忠還打了兩三通電話來，跟我
    講說叫我一定要匯錢，……我說我只可以調400萬給你……
    」之錄音談話譯文，惟此乃伊揭穿被告二人本件詐騙案件後
    ，被告二人即對伊及伊家人恐嚇威脅，要伊承認確有同意投
    資瑞迪公司之事，且委請被告之父丙○○為調解人，假意要
    償還其投資款，並於九十四年二月十一日簽訂和解書，伊誤
    信被告二人有反悔之意，原諒被告後始有上開譯文對話。又
    瑞迪公司於九十三年四月間從玉山銀行中山分行00000000號
    帳戶中匯給伊包含本金及利息共約新臺幣（下同）二百二十
    萬元時，伊根本不知該筆金額為何人所匯，亦不知上開款項
    何時匯入，是伊提出告訴後，才知有此筆匯款，故此筆匯款
    顯係被告二人故意造成伊曾同意共同投資鐘錶批發假象之卑
    鄙手段。另伊於警詢時雖有「當初我只是有答應暫時投資四
    百萬元到丁○○的鐘錶生意上」等語，實則聲請人完全沒有
    這種意思，伊與被告二人間根本無任何投資鐘錶批發之合意
    ，自不足認為被告二人無詐欺之事實，原不起訴處分及駁回
    再議處分竟不察，而空以前揭譯文、警詢內容及二百二十萬
    元匯款事實，逕認伊曾同意將投資永韻公司之資金轉投資瑞
    迪公司鐘錶批發，實有不當，被告二人以自己不法所有意圖
    使用虛偽不實之事實致使伊陷於錯誤，而把資金匯入戊○○
    帳戶後，由被告二人朋分花用，已明顯構成刑法第三百三十
    九條第一項之詐欺取財罪。(5)再以伊若如不起訴處分書中所
    言「自述答應投資瑞迪公司」，那何以伊投資金額中有七十
    萬元係匯款予己○○。綜上，原不起訴處分書未查，遽認被
    告並無任何詐欺、背信及恐嚇之犯行，而為不起訴處分，顯
    有未洽，為此聲請交付審判等語。
  (三)然查：
  (1)被告戊○○、丁○○固坦承有收受聲請人所匯入之前揭投資
    款項等情，惟堅決否認涉有上揭詐欺、背信及恐嚇犯行。被
    告戊○○辯稱：上開款項係聲請人於九十三年一、二月間，
    以口頭協議要以一年投資一千萬元之方式，委託其投資設立
    公司做生意，原約定要將已廢止之永韻公司重新申請設立後
    ，從事音樂創作及鐘錶出口貿易之業務，然因聲請人陸續只
    匯了五百多萬元，未達設立公司預定資本額以致無法完成設
    立，適其弟即被告丁○○有投資鐘錶生意之計畫，需款九百
    多萬元，其經聲請人同意後，即將該筆金額投資於丁○○所
    有瑞迪公司之鐘錶投資計畫上，聲請人於投資前並曾於九十
    三年三月十八日另行投資一筆約二百萬元之資金於瑞迪公司
    ，瑞迪公司並於同年四月間自該公司玉山銀行中山分行
    00000000號帳戶中匯還聲請人包含投資本金及利潤共約二百
    二十萬元，至於本件聲請人之後匯入之五百多萬元投資款至
    今無法償還，係因丁○○投資失敗，雙方就還款方式尚未能
    達成協議等語。被告丁○○則辯稱：當初其經由哥哥戊○○
    介紹認識聲請人，原約定由聲請人投資九百多萬於瑞迪公司
    從事鐘錶生意，惟聲請人僅投資五百多萬元，其於聲請人投
    資後已陸續給過聲請人部分利潤，於生意失敗後亦已歸還聲
    請人部分投資款項，目前其仍有歸還投資款項意願，僅係還
    款方式未能與聲請人達成協議，而有糾紛等語。
  (2)而聲請人分別九十三年三、四月間，共匯入約五百三十三萬
    八千六百五十四元至被告戊○○於玉山銀行新店分行帳號為
    0000000000000號之帳戶用以投資一節，雖據被告戊○○供
    認無訛，復有聲請人提出之匯款證明足資佐證（見臺灣臺北
    地方法院檢察署93年度偵字卷第21266號卷第36、37頁），
    應屬實在。然戊○○於邀聲請人投資之初，係欲重新將已廢
    止之永韻公司重新申請設立，從事音樂創作以及鐘錶出口貿
    易，事後永韻公司因故無法設立等情，則據被告戊○○供述
    詳實，核與聲請人於九十三年六月八日、同年六月二十五日
    委託世紀聯合法律事務所律師尤英夫、胡智忠之律師函中所
    述：「今〈九十三〉年一月間本人與戊○○先生約定，由本
    人出資為股東，謝君出任公司負責人並統籌公司設立事宜，
    於臺灣設立公司，經營鐘錶進出口貿易業務。」、「今〈九
    十三〉年一月間本人與戊○○先生約定，由本人出資為股東
    ，謝君出任公司負責人並統籌公司設立事宜，於臺灣設立公
    司，經營鐘錶進出口貿易及音樂出版製作。」等語相符，並
    經聲請人於九十四年二月十五日檢察官偵查中所陳：「戊○○向我擔保他要重新申請永韻公司。」（見同卷第38、40、
    71頁）一情均相符合，則聲請人稱其允諾給付戊○○前揭投
    資款項，係為投資戊○○音樂作曲才華，成立音樂工作室之
    用，並無所謂投資鐘錶買賣之意，且係約定由戊○○共同「
    設立永韻公司」，而非「重新設立永韻公司」云云，即不足
    採。
  (3)聲請人雖又指稱：被告將未能申請設立永韻公司之款項，未
    經其同意，私自挪用至其弟丁○○及己○○處，有詐欺和背
    信之事實云云。然聲請人前揭指述，業為被告戊○○及丁○○所否認，且聲請人於九十五年十月二十八日呈予臺灣高等
    法院檢察署之再議申請狀中，即已指明被告戊○○並沒有詐
    欺及侵占聲請人款項之事實，此有該再議申請狀附卷可稽；
    又聲請人於歷次警詢及偵查時即已陳稱：「當初我只是有答
    應暫時投資新台幣肆佰萬到丁○○的鐘錶生意上。」、「我
    在四月十六日所匯的二筆錢約四百多萬，是丁○○向我周轉
    投資，有承諾利潤，我才匯款，但他竟然連本金也沒有還我
    。」（見同卷第22、71頁），再參以聲請人於偵查中所提出
    與被告戊○○之錄音談話譯文，其中即已提及：「明明是他
    （指被告丁○○）錢不夠，我好心資助他，……，誌忠還打
    了兩三通電話來，跟我講說，叫我錢一定要匯，……，我說
    我只可以調四百萬給你，……。」等語（見同卷第41頁），
    而與被告戊○○及丁○○所辯，聲請人已知其於九十三年三
    、四月間匯予被告戊○○之款項，係用以投資丁○○瑞迪公
    司用作鐘錶買賣投資之用，且於投資之初即已透過戊○○介
    紹認識丁○○等情，即屬有據。況聲請人曾於九十三年三月
    十八日匯予戊○○一百九十九萬元，用以投資瑞迪公司買賣
    鐘錶之用，並於同年四月間由瑞迪公司匯回投資本金及利息
    共二百二十萬元之情，亦據聲請人於偵查中坦認無訛（見同
    卷第71頁），益證聲請人確曾同意被告戊○○將本件系爭五
    百多萬元之款項，轉投資於被告丁○○所經營之鐘錶生意無
    誤。聲請人空言指稱：並不認識丁○○，亦未投資丁○○瑞
    迪公司之鐘錶生意，於偵查中自承有投資丁○○四百萬元並
    非本意，亦不知被告二人何以匯款二百二十萬元至其帳戶內
    ，應係被告二人故意造成其曾同意投資鐘錶批發假象之卑鄙
    手段云云，顯屬無稽。
  (4)且戊○○依聲請人指示陸續將匯入其銀行帳戶內之投資款交
    付予戊○○或瑞迪公司後，丁○○也確實將該筆資金用以投
    資鐘錶買賣生意一情，亦據被告戊○○及丁○○提出購買鐘
    錶之玉山銀行匯款回條六張、統一發票七張、九十三年四月
    之出口報單、財政部臺灣省北區國稅局營業人銷售額與稅額
    申報書各一份（見臺灣臺北地方法院檢察署九十四年度調偵
    字第一七三號卷第8-10、13-14頁及九十五年度調偵字第二
    六七號卷第64-68頁）為證，依上開申報書之記載，其中瑞
    迪公司於九十三年四月間之「進貨及費用」部分金額，即已
    高達一千零二十六萬九千二百零五元，顯見被告二人辯稱已
    將聲請人投資之款項用於瑞迪公司購買鐘錶之生意中，亦屬
    有據。至被告戊○○於偵查中雖曾坦承，曾於九十三年三月
    十二日將聲請人所投資之七十萬元款項，匯入其弟己○○之
    銀行帳戶內之事實。然此部分款項係以己○○名義從事鐘錶
    買賣之用，並於獲利後，已於同年四月一日匯回其帳戶一節
    ，有被告戊○○玉山銀行新店簡易型分行000-000000000000
    00號帳戶於九十三年二月至十月間之往來明細在卷可考，核
    與告訴人於九十五年二月十六日之刑事補充告訴理由狀(一)中
    所陳：己○○告知聲請人，曾借銀行帳戶予戊○○、丁○○
    使用，故戊○○曾將聲請人款項匯入其帳戶等語相符，則聲
    請人既已授權戊○○、丁○○將其投資金額用作鐘錶買賣業
    務之用，前已敘明，縱被告戊○○係使用其弟己○○所提供
    之銀行帳戶為資金調度之用，亦單純屬被告戊○○、丁○○
    執行業務上之處置，與刑法上所定義之詐欺及背信行為亦屬
    無涉，聲請人以此認為被告戊○○、丁○○有詐欺或背信之
    行為，亦不足採。聲請人雖另提出九十四年二月十一日與被
    告戊○○、訴外人即擔保人丙○○所簽訂和解書一紙為證，
    以證明被告戊○○、丁○○確有涉嫌詐欺及恐嚇罪犯行之事
    實，惟其所記載之內容除與檢察官前揭所查證之事實不符外
    ，被告戊○○於九十五年二月二十二日檢察官偵訊時亦已供
    稱：「（何以說呂的資金被丁○○挪用？）和解書是呂擬的
    ，我認為可能有此情形才簽名。」，亦無法證明被告丁○○
    確有詐欺及恐嚇之行為，是亦不足以採為被告二人不利之證
    據，附此敘明。
  (5)而聲請人既同意將所匯入之款項投資被告丁○○經營之鐘錶
    生意，並曾獲有利潤，有如前述，該被告丁○○嗣或因經營
    不善，或因被他人倒帳致無法將聲請人投資款項全額返還聲
    請人，然此僅屬聲請人應否分擔是項投資風險，或該被告是
    否仍應返還聲請人投資款項之民事糾紛，聲請人儘可循民事
    訴訟途徑以求解決，尚難據此而認被告戊○○、丁○○二人
    有共同詐騙或背信之犯行，應堪認定。
  (四)另聲請人以被告丁○○曾寄發內容為「…花蓮風景不錯，下
    星期我幾個朋友去拜訪伯父、伯母... 我FL的朋友FBI順便
    查查你在LAX的一切，很快就有答案了！」等語之電子郵件
    ，以此加害生命、身體、名譽之事恐嚇聲請人，致聲請人心
    生畏怖而危害其安全。然查，訊據被告丁○○堅決否認有何
    恐嚇犯行，辯稱：其係因常受到聲請人騷擾，故要去他家拜
    訪且以合法途徑探聲請人底之意等語。經查，觀諸信件文字
    內容，衡情難謂足以使人心生畏懼，且聲請人亦於檢察官偵
    訊時自承未將被告丁○○要拜訪其父母之事告知父母（見臺
    灣臺北地方法院檢察署九十四年調偵字第一七三號卷第55頁
    ），亦足見其並未心生畏懼，又被告丁○○確實無何具體行
    為，尚難僅以聲請人之指述，而以恐嚇罪相繩。
  (五)至聲請人曾指述稱，被告丁○○曾企圖勒索其一年一千萬，
    又於本院歷次聲請交付審判狀中，另指述被告戊○○與其父
    丙○○有脫產以避免其求償之情形，被告戊○○並與其弟己○○、其妹乙○○多次公然辱罵其「瘋子」、「臭三八」或
    「罹患精神疾病」等語，丙○○及其妻劉美觀、被告丁○○
    妻子張玉玫假意要還款卻拒不履行，而被告戊○○、丁○○
    及其家人均稱懷疑其罹患嚴重精神疾病，顯係藉其精神障礙
    、心智缺陷而致辨識能力顯有不足或其他相類之情形，使其
    將本人之物交付予被告戊○○，則被告戊○○、丁○○、張
    玉玫均涉有刑法第三百四十一條之準詐欺罪等情，因原不起
    訴處分書中並未就此部分有任何處置，聲請人就此部分聲請
    交付審判，亦難認有理，併予敘明。
  (六)綜上所述，聲請人前揭聲請交付審判之理由，經核與其提出
    本件告訴及聲請再議之內容並無何差異，均已據臺灣臺北地
    方法院檢察署檢察官一一詳查後，經原檢察官及臺灣高等法
    院檢察署檢察長分別於不起訴處分書及再議駁回處分書中詳
    述在案，採證方式及論理原則，亦無何悖於論理法則與經驗
    法則之處。此外，本院遍查全卷，復無證據堪認被告二人涉
    有刑法上詐欺、背信及恐嚇罪之犯行，揆諸前揭規定與說明
    ，原檢察官及臺灣高等法院檢察署認被告犯罪嫌疑不足，所
    為之不起訴處分及駁回再議處分，於法均無違誤。聲請意旨
    仍執前詞，任意指摘原不起訴處分及駁回再議之處分，聲請
    交付審判，為無理由，應予駁回。
據上論斷，依刑事訴訟法第二百五十八條之三第二項前段，裁定
如主文。
中　　華　　民　　國　　96　　年　　8　　 月　 　8　　日
                    臺灣臺北地方法院刑事第十五庭
                        審判長法  官  廖紋妤
                              法  官  楊台清
                              法  官  劉秀君
上正本證明與原本無異。
本裁定不得抗告。
                              書記官  吳俊龍
中　　華　　民　　國　　96　　年　　8　 　月　 　8　　日
